【裁判字號】    99,易,3166
【裁判日期】    991110
【裁判案由】    詐欺等
【裁判全文】
臺灣臺中地方法院刑事判決              99年度易字第3166號
公  訴  人  臺灣臺中地方法院檢察署檢察官
被      告  丙○○
上列被告因詐欺等案件，經檢察官提起公訴 (99年度偵緝字第16
56號、第1657號)，經本院合議庭裁定由受命法官獨任行簡式審
判程序審理，本院判決如下：
    主    文
丙○○犯侵占遺失物罪，處罰金新臺幣仟元，如易服勞役，以
新臺幣壹仟元折算壹日；又犯非法由自動付款設備取財罪，處有
期徒刑月，如易科罰金，以新臺幣壹仟元折算壹日；又犯非法
由自動付款設備取財罪，處有期徒刑肆月，如易科罰金，以新臺
幣壹仟元折算壹日。有期徒刑部分應執行有期徒刑陸月，如易科
罰金，以新臺幣壹仟元折算壹日。緩刑貳年。
    犯罪事實
一、丙○○於民國98年11月間之某日，於其鄰居甲○○位於臺中
    縣大里市○○路19號住處門口花圃處，拾獲由真實姓名年藉
    均不詳之某成年人所竊，嗣該真實姓名年籍均不詳之某成年
    人再予以遺失，而為丙○○所拾獲之甲○○所有皮包1只，
    內有甲○○所有之玉山銀行（卡號：0000000000000000號）
    、國泰世華銀行（卡號：0000000000000000號）、第一銀行
    、臺中商業銀行之信用卡共4張、名片1紙及不詳證件，竟基
    於為自己不法所有之意圖，將上開物品侵占入己（丙○○所
    涉竊盜罪，另經不起訴處分確定）。丙○○復冒用甲○○之
    名義，於98年12月6日17時許，以00-00000000號住家電話撥
    打至玉山銀行客服中心，及於同年月19日14時許，以不詳電
    話撥打至國泰世華銀行客服中心，分別向上開銀行之客服人
    員索取預借現金密碼函，致使上開銀行之客服人員，誤以為
    係甲○○本人所申請而寄出預借現金密碼函，丙○○再乘機
    至甲○○住處信箱拿取上開銀行寄予甲○○之預借現金密碼
    函，得手之後，旋基於為自己不法所有之意圖，分別於附表
    一、二所示之時間、地點，持上開玉山銀行、國泰世華銀行
    信用卡至自動付款設備，插入該等信用卡並鍵入更改後之預
    借現金密碼辦理預借現金，使該等自動付款設備辨識系統陷
    於錯誤，誤認其係有正當權源持卡人，接續以該不正方法由
    自動付款設備取得如附表一、二所示財物，共計新臺幣四十
    萬四千元。
二、案經基隆市警察局第二分局報請臺灣基隆地方法院檢察署檢
    察官呈請臺灣高等法院檢察署轉由臺灣臺中地方法院檢察署
    檢察官，及基隆市警察局第二分局報請臺灣臺中地方檢察署
    檢察官偵查起訴。
    理    由
一、上開事實，業據被告丙○○於本院審理中坦承不諱，核與證
    人即被害人甲○○於警、偵訊中之證述相符，復有臺中縣警
    察局霧峰分局國光派出所陳報單、受理各類案件紀錄表、玉
    山銀行提出之甲○○信用卡交易明細表、監視器翻拍畫面2
    張、玉山銀行提出之98年12月6日電話號碼00-00000000號來
    電電話紀錄、00-00000000號通聯調閱查詢單、00-00000000
    號雙向通聯紀錄、中華電信資料查詢（00-00000000）、中
    華電信股份有限公司臺灣南區電信分公司臺中營運處99年3
    月11日臺中服字第0070號函及檢附00-00000000號電話之中
    華電信HiNet ADSL（非固定制）優惠申請書、丙○○身分證
    、駕照影本、市○○路業務租用/異動申請書（市內電話）
    、持卡人爭議交易聲明書、臺中縣警察局霧峰分局國光派出
    所受理刑事案件報案三聯單、國泰世華銀行交易一覽表、電
    話撥打國泰世華銀行客服專線變更行動電話及預借現金密碼
    之書面資料、PCMC/PCHM異動紀錄查詢、提款機監視器翻拍
    畫面3張、國泰世華銀行99年7月20日提出之客服錄音光碟1
    片、國泰世華銀行業務控管部99年10月13日國世業控字第09
    90000453號函、玉山銀行基隆路分行99年10月21日玉山基路
    字第0991012001號函等可稽，堪認被告前開自白，確與事實
    相符，應可採信。本案事證明確，被告犯行洵堪認定。
二、核被告拾獲證人甲○○所有之皮包，未予提交警察機關以便
    返還遺失物主，卻意圖自己不法所有，將上開皮包及其內含
    之上開信用卡等物，予以侵占入己，所為係犯刑法第337條
    之侵占遺失物罪。又被告先後以電話通知方式取得上開玉山
    銀行、國泰世華銀行信用卡之預借現金密碼後，基於為自己
    不法所有之意圖，分別於附表一、二所示之時間、地點，持
    上開玉山銀行、國泰世華銀行信用卡至自動付款設備，插入
    該等信用卡並鍵入更改後之預借現金密碼辦理預借現金，使
    該等自動付款設備辨識系統陷於錯誤，誤認其係有正當權源
    持卡人，接續以該不正方法由自動付款設備取得如附表一、
    二所示財物，核其所為則係分別犯刑法第339條之2第1項之
    非法由自動付款設備取財罪。被告先後所犯如附表一、二所
    示之各次犯行，分別係以不正方法由自動付款設備取得他人
    之物，各係在密接之時地所實施，且各係侵害同一之法益，
    ，乃各行為之獨立性即為薄弱，在刑法評價上，以視為數個
    舉動之接續施行，合為包括之一行為予以評價，而認係屬接
    續犯，分別僅成立一罪。被告所犯上開3罪間，犯意個別，
    行為互異，應分論併罰。爰審酌被告正值青壯，又有妻小，
    拾獲證人甲○○之皮包，不思證人甲○○係其鄰居，更對其
    照料有加，而予以歸還，竟意圖不法之所有，予以侵占之，
    嗣更矇領預借現金密碼，持以盜領預借現金，所得達四十萬
    四千元，除嚴重辜負證人甲○○對其之照料外，更使證人甲
    ○○之生活、玉山銀行及國泰世華銀行財物上均受有相當程
    度之損害、困擾，惟念其犯後坦承犯行，於本院審理中悔意
    殷殷，除當庭向證人甲○○道歉外，嗣更與玉山銀行、國泰
    世華銀行達成調解，有本院調解結果報告書在卷可查（就本
    案部分，證人甲○○係陳明如玉山銀行、國泰世華銀行未向
    其追索，其不打算向被告主張權利等語，而本件玉山銀行、
    國泰世華銀行係直接向被告求償，並已與被告達成調解，換
    言之，玉山銀行、國泰世華銀行並未向證人甲○○求償，乃
    證人甲○○亦未向被告主張權利），足徵被告除坦認犯行、
    面對過往外，更已以積極行動彌補過錯，自應給予其自新機
    會，及其犯罪之動機、手段等一切情狀，分別量處如主文所
    示之刑，並分別諭知如易服勞役、易科罰金之折算標準，且
    就所處有期徒刑部分，定其應執行之刑。又被告於最近五年
    內未曾因故意犯罪受有期徒刑以上刑之宣告（其最近一次經
    法院論罪科刑執行完畢之紀錄，係於88年間，因違反動產擔
    保交易法案件，經法院判處拘役30日，如易科罰金以銀元
    三百元折算1日確定，接續其另犯偽造文書、竊盜案件之有
    期徒刑6月、8月之執行，其中所處拘役刑部分，係於89年9
    月8日執行完畢，另所處有期徒刑部分，則係於89年11月13
    日縮短刑期假釋期滿執行完畢），有臺灣高等法院被告前案
    紀錄表1份附卷可稽，且被告係因一時失慮，致罹刑章，犯
    罪後坦承犯行，於本院審理中悔意不輟，並已與玉山銀行、
    國泰世華銀行達成調解，有如前述，足見其已知悔悟，本院
    審酌上情，認被告經此論罪科刑之教訓，當知警惕，應無再
    犯之虞，本院認其所宣告之刑，以暫不執行為適當，爰依刑
    法第74條第1項第2款規定，宣告緩刑2年，以啟自新。
據上論斷，應依刑事訴訟法第273條之1第1項、第299條第1項前
段，刑法第337條、第339條之2第1項、第42條第3項、第41條第1
項前段、第51條第5款、第74條第1項第2款，刑法施行法第1條之
1第1項、第2項前段，判決如主文。
本案經檢察官乙○○到庭執行職務
中    華    民    國    99    年    11    月    10    日
                        刑事第十八庭  法  官  林世民
以上正本證明與原本無異。
如不服本判決應於收受送達後10日內向本院提出上訴書狀，並應
敘述具體理由；其未敘述上訴理由者，應於上訴期間屆滿後20日
內向本院補提理由書（均須按他造當事人之人數附繕本）「切勿
逕送上級法院」。
                                      書記官  紀俊源
中    華    民    國    99    年    11    月    10    日
附錄論罪科刑法條：
中華民國刑法第337條
意圖為自己或第三人不法之所有，而侵占遺失物、漂流物或其他
離本人所持有之物者，處5百元以下罰金。
中華民國刑法第339條之2
意圖為自己或第三人不法之所有，以不正方法由自動付款設備取
得他人之物者，處 3 年以下有期徒刑、拘役或 1 萬元以下罰金
。
以前項方法得財產上不法之利益或使第三人得之者，亦同。
┌────────────────────────────────┐
│附表一（以玉山銀行卡號0000000000000000號信用卡預借現金部分）    │
├──┬──────────┬────────┬─────────┤
│編號│預 借 現 金 時 間   │ 地        點   │金額（新臺幣）    │
├──┼──────────┼────────┼─────────┤
│ 1. │98年12月11日14時23分│玉山銀行基隆分行│三萬元            │
├──┼──────────┼────────┼─────────┤
│ 2. │98年12月11日14時23分│玉山銀行基隆分行│三萬元            │
├──┼──────────┼────────┼─────────┤
│ 3. │98年12月11日14時24分│玉山銀行基隆分行│三萬元            │
├──┼──────────┼────────┼─────────┤
│ 4. │98年12月11日14時25分│玉山銀行基隆分行│三萬元            │
├──┼──────────┼────────┼─────────┤
│ 5. │98年12月11日14時26分│玉山銀行基隆分行│三萬元            │
├──┼──────────┼────────┼─────────┤
│ 6. │98年12月11日14時26分│玉山銀行基隆分行│一萬四千元        │
├──┴┬─────────┴────────┴─────────┤
│總金額│十六萬四千元                                            │
└───┴────────────────────────────┘
┌────────────────────────────────┐
│附表二（以國泰世華銀行0000000000000000號信用卡預借現金部分）    │
├──┬──────────┬──────────┬───────┤
│編號│預 借 現 金 時 間   │ 地        點       │金額（新臺幣）│
├──┼──────────┼──────────┼───────┤
│ 1. │98年12月24日23時2分 │國泰世華銀行大里分行│二萬元        │
├──┼──────────┼──────────┼───────┤
│ 2. │98年12月24日23時3分 │國泰世華銀行大里分行│二萬元        │
├──┼──────────┼──────────┼───────┤
│ 3. │98年12月24日23時4分 │國泰世華銀行大里分行│二萬元        │
├──┼──────────┼──────────┼───────┤
│ 4. │98年12月24日23時5分 │國泰世華銀行大里分行│二萬元        │
├──┼──────────┼──────────┼───────┤
│ 5. │98年12月24日23時6分 │國泰世華銀行大里分行│二萬元        │
├──┼──────────┼──────────┼───────┤
│ 6. │98年12月24日23時7分 │國泰世華銀行大里分行│二萬元        │
├──┼──────────┼──────────┼───────┤
│ 7. │98年12月24日23時8分 │國泰世華銀行大里分行│二萬元        │
├──┼──────────┼──────────┼───────┤
│ 8. │98年12月24日23時9分 │國泰世華銀行大里分行│二萬元        │
├──┼──────────┼──────────┼───────┤
│ 9. │98年12月24日23時10分│國泰世華銀行大里分行│二萬元        │
├──┼──────────┼──────────┼───────┤
│ 10.│98年12月24日23時11分│國泰世華銀行大里分行│二萬元        │
├──┼──────────┼──────────┼───────┤
│ 11.│98年12月24日23時12分│國泰世華銀行大里分行│二萬元        │
├──┼──────────┼──────────┼───────┤
│ 12.│98年12月24日23時13分│國泰世華銀行大里分行│二萬元        │
├──┴┬─────────┴──────────┴───────┤
│總金額│二十四萬元                                              │
└───┴────────────────────────────┘

司法院資訊處製作；財團法人民間司法改革基金會備份。
